【裁判字號】    99,司,37
【裁判日期】    990604
【裁判案由】    選任臨時管理人
【裁判全文】
臺灣臺北地方法院民事裁定                99年度司字第37號
聲  請  人  國寶人壽保險股份有限公司
法定代理人  丙○○
代  理  人  江東原律師
            趙文銘律師
            黃毓棋律師
相  對  人  成霖建設股份有限公司
法定代理人  甲○○
上列聲請人聲請選任相對人成霖建設股份有限公司臨時管理人事
件，本院裁定如下：
    主  文
聲請駁回。
聲請程序費用新台幣壹仟元由聲請人負擔。
    理  由
一、本件聲請意旨略以：聲請人為相對人公司之實際出資者，於
    民國92年間標得亞洲廣場大樓（座落：臺北市○○○路 ○段
    50號地下4、5樓，地上2至6樓之房地；下稱系爭房地），為
    求管理方便，將系爭房地之所有權分別登記為相對人及第三
    人新采國際開發股份有限公司（下稱新采公司）所有，並由
    聲請人指派第三人乙○○及其他第三人擔任相對人之股東並
    分別擔任相對人之董監事，間接掌控系爭房地。詎第三人乙
    ○○為佔有相對人之資產及收益，於93年底與第三人吳振雄
    、張承中及陳志鵬偽造文書，將聲請人指派為股東之第三人
    蔡秉宏（原名蔡天送）、吳頌恩及吳焜龍名下相對人公司之
    股份分別移轉與第三人乙○○、吳振雄及陳志鵬，並於93年
    12月16日違法召開相對人公司之臨時股東會改選董監事，並
    選任第三人乙○○為相對人之董事長，第三人吳振雄及張承
    中為董事，第三人陳志鵬為監察人，惟該股東會決議已經鈞
    院以94年度訴字第447號判決撤銷。嗣於96年4月間，由第三
    人吳振雄以少數股東名義，向主管機關申請召開股東會，並
    仍選任第三人乙○○擔任相對人公司之董事長，惟此事實因
    涉刑法使公務員登載不實罪而經鈞院檢察署以97年度偵字第
    23715 號移送併辦。因相對人與第三人新采公司名下所有之
    系爭房地市價高達新台幣（下同） 2,119,000,000元，且其
    下之不動產出租所得租金每月亦高達13,557,500元，均由第
    三人乙○○所把持，且相對人之現任董事即第三人乙○○、
    陳志鵬、竺金榮、湛志鵬，均經鈞院以北院隆98司執全荒字
    第1752號及北院隆 99司執全庚字第167號為假處分在案，禁
    止其等行使董事長及董事之職權，是相對人公司之業務，因
    前開第三人不能行使職權而停頓，影響公司及股東之權利。
    另因第三人乙○○逕自將相對人之股份移轉予第三人陳志鵬
    、張承中及吳振雄之情事，亦經鈞院94年度訴字第447號民
    事判決、臺灣高等法院94年度上字第810號民事判決及最高
    法院96年度台上字第287號民事判決認定並未轉讓，則相對
    人於99年3月26日所召開之股東會議中所參與之股東，並非
    相對人之合法股東，該股東會應不合法，且第三人馬來西亞
    商麥新達股份有限公司受讓第三人邢福彪所有相對人公司股
    票，係以第三人乙○○為收款人，可見第三人邢福彪僅為第
    三人乙○○之人頭。是為免相對人公司之資產及收益繼續受
    損害，為此爰依利害關係人身分，聲請選任相對人公司之臨
    時管理人云云。
二、相對人則抗辯以：相對人公司之股東邢福彪，已依公司法之
    規定及台北市政府之許可召集相對人公司之股東會，並已於
    99年3月26日選任新一屆之董事及監察人，並選任第三人竺
    天祥為董事長，是雖相對人公司之前董事及監察人因聲請人
    聲請假處分而遭禁止行使職權，惟相對人公司現在之董事及
    監察人已無不能行使職權之情事，實無選任臨時管理人之必
    要，聲請人之聲請應予駁回等語。
三、按董事會不為或不能行使職權，致公司有受損害之虞時，法
    院因利害關係人或檢察官之聲請，得選任一人以上之臨時管
    理人，代行董事長及董事會之職權，但不得為不利於公司之
    行為，公司法第208條之1第1項定有明文。揆其立法意旨在
    於：「按公司因董事死亡、辭職或當然解任，致董事會無法
    召開行使職權；或董事全體或大部分均遭法院假處分不能行
    使職權，甚或未遭假處分之剩餘董事消極地不行使職權，致
    公司業務停頓，影響股東權益及國內經濟秩序，增訂本條，
    俾符實際」。易言之，公司法增訂選任臨時管理人之規定，
    須於公司董事因事實（死亡）或法律（辭職或當然解任）之
    因素致無法召開董事會，或公司董事全體或大部分遭假處分
    不能行使職權，而剩餘董事消極不行使職權等影響公司業務
    運作嚴重之情況下，始得為之；同時亦須該董事會不為或不
    能行使職權致公司業務停頓而受有損害之虞，影響股東權益
    或國內經濟秩序時，始符合選任臨時管理人之要件。
四、經查，本件聲請人主張相對人公司原董事及監察人即第三人
    乙○○、陳志鵬、竺金榮及湛志鵬已經本院以北院隆98司執
    全荒字第1752號及北院隆99司執全庚字第167號執行命令，
    禁止其等行使相對人公司董事及監察人之職權一事，固經本
    院調閱相關案卷查核屬實，但在第三人乙○○、陳志鵬、竺
    金榮及湛志鵬不能行使其等於相對人公司之職權後，相對人
    之股東即第三人邢福彪業於99年2月22日向臺北市政府申請
    自行召集相對人公司股東會以選任新一屆董事及監察人，經
    臺北市政府於99年3月15日准許其於99年6月15日前自行召集
    相對人公司之股東會後，相對人公司隨即於99年3月26日召
    開股東會選任第三人甲○○、謝建新及陳誠德為董事，選任
    第三人謝素為監察人，於同日推選第三人甲○○為董事長
    ，上開決議內容並經登記而已對外具有公示效力，此有相對
    人提出臺北市政府府產業商字第09981473620號函、成霖建
    設股份有限公司股東會議事錄、簽到簿、董事會議事錄影本
    及聲請人提出相對人公司變更事項登記表等件在卷可稽，顯
    然相對人公司已重行選任董、監事，且新任董事均有依法召
    開董事會，已難認相對人公司有董事會不為或不能行使職權
    等情事。至於聲請人所陳相對人於99年3月26日股東臨時會
    是否係由合法股東所召開、參與等，謂該股東會決議係自始
    當然無效者，然而，縱使依聲請人所指情由，有涉及該股東
    會召集程序或決議方法有無違背法令部分，亦僅屬得否依公
    司法第189條規定，於決議之日起1個月內，訴請法院撤銷該
    決議之問題，聲請人復未具體陳明已就此提起訴訟，在該決
    議未經依法撤銷前，本難否認該決議之效力（參見最高法院
    86年台上字第1579號判例意旨），另就聲請人所指該決議有
    無效一事，並未見聲請人具體指明係違反何法令或章程規定
    ，而僅泛稱應命相對人提出該決議之相關參與人、召開資料
    等，此要屬聲請人是否另循訴訟程序為救濟之問題，於本件
    選任臨時管理人之非訟程序僅得就形式上之狀況為審酌，而
    依前述該公司目前登記在案之董事狀況，形式上確不足認該
    公司目前登記在案之董事有不為或不能行使職權之情形，實
    難認目前確有為相對人公司選任臨時管理人之必要，聲請人
    執上情聲請選任臨時管理人，實與前揭規定意旨有違，不應
    准許之。
五、依非訟事件法第21條第1項前段、第24條、民事訴訟法第95
    條、第78條，裁定如主文。
中    華    民    國    99    年    6     月     4    日
                  民事第六庭    法  官  林麗真
以上正本係照原本作成
如對本裁定抗告須於裁定送達後10日內向本院提出抗告狀，並繳
納抗告費新臺幣1,000元。
中    華    民    國    99    年    6     月     4    日
                                書記官  黃靖雅

司法院資訊處製作；財團法人民間司法改革基金會備份。
